臺灣高雄地方法院刑事判決　　　　　　　　　　　　九十一年度易字第二三二六號
　　公　訴　人　臺灣高雄地方法院檢察署檢察官
　　被　　　告　丁○○
　　選任辯護人　王文雄
右列被告因偽造貨幣案件，經檢察官聲請簡易判決處刑（九十年度偵字第一四六七五
號），經本院高雄簡易庭認不宜依簡易判決處刑，簽准改依通常程序審判，本院判決
如左：
    主  文
丁○○連續行使偽造之通用紙幣，處有期徒刑參年貳月。扣案如附表所示之偽造面額
新台幣壹仟元（舊版）紙幣陸張，均沒收。
    事  實
一、丁○○明知如附表所示新台幣（下同）舊版千元紙幣六張，係不詳姓名者以彩色
    噴墨方式仿印之偽造通用紙幣，竟仍於不詳時間、地點予以收集，並基於行使偽
    造通用紙幣之概括犯意，先於民國九十年八月三日上午十時四十分許，駕駛車牌
    號碼ＹＤ─九八○五號自小客車，搭載不知情之友人林瑞文（業經不起訴處分確
    定），前往甲○○所開設位在高雄縣旗山鎮○○○路一三一號「阿桐伯檳榔攤」
，持附表編號二之偽造千元紙幣，向甲○○購買檳榔五十元、七星牌香菸五十元
    、蠻牛飲料二十元及礦泉水十元，共計消費一百三十元，以找換真鈔八百七十元
    。又於當（三）日上午十時五十分許，在乙○○○所開設位於高雄縣旗山鎮○○○路二三六之六號之「阿琴檳榔攤」，復持附表編號五之偽造千元紙幣，向乙○○○購買檳榔五十元及七星牌香菸五十元，共計消費一百元，以找換真鈔九百元
    。嗣因乙○○○於收取丁○○所交付之上開偽造舊版千元紙幣後，發覺有異，旋
    即記下丁○○所駕駛上開自小客車車牌號碼，並報警處理，為警於九十年八月三
    日上午十一時許，在高雄縣旗山鎮○○○路與中寮路口，將丁○○所駕駛之自小
    客車攔阻，並自丁○○身上扣得另偽造之舊版千元紙幣四張。
二、案經甲○○及乙○○○訴由高雄縣警察局旗山分局報請台灣高雄地方法院檢察署
    檢察官偵查聲請簡易判決處刑。
    理  由
一、訊據被告丁○○固坦認確有於九十年八月三日上午十時四十分許，駕駛車牌號碼
    ＹＤ─九八○五號自小客車，搭載不知情之友人林瑞文，前往甲○○所開設位在
    高雄縣旗山鎮○○○路一三一號「阿桐伯檳榔攤」，持附表編號二偽造千元紙幣
    ，向甲○○購買檳榔五十元、七星牌香菸五十元、蠻牛飲料二十元及礦泉水十元
    ，共計消費一百三十元，以找換真鈔八百七十元，又於當（三）日上午十時五十
    分許，在乙○○○所開設位於高雄縣旗山鎮○○○路二三六之六號之「阿琴檳榔
    攤」，復持附表編號五偽造千元紙幣，向乙○○○購買檳榔五十元及七星牌香菸
    五十元，共計消費一百元，以找換真鈔九百元等事實不諱，惟矢口否認上開犯行
    ，辯稱：伊係從事擺設攤位販賣鞋子，於九十年八月三日上午，伊在高雄縣岡山
    鎮○○街擺設攤位時，因有客人持偽鈔向伊購買鞋子，並因當時太忙，無法辨識
    ，故收取並找零給客人，於事後點算時始發現所收取之款項中有扣案之偽造舊版
    千元紙幣六張，而伊因不甘受損，始持之向檳榔攤購買物品，以換回真鈔云云。
    惟查：
  (一)被告丁○○確有於九十年八月三日上午十時四十分許，駕駛車牌號碼ＹＤ─九八
    ○五號自小客車，搭載不知情之友人林瑞文，前往甲○○所開設位於高雄縣旗山
    鎮○○○路一三一號「阿桐伯檳榔攤」，持附表編號二偽造千元紙幣向甲○○購
    買檳榔五十元、七星牌香菸五十元、蠻牛飲料二十元及礦泉水十元，共計消費一
    百三十元，以找換真鈔八百七十元，又於是（三）日上午十時五十分許，在乙○○○所開設位於高雄縣旗山鎮○○○路二三六之六號之「阿琴檳榔攤」，復持附
    表編號五偽造千元紙幣向乙○○○購買檳榔五十元及七星牌香菸五十元，共計消
    費一百元，以找換真鈔九百元等事實，業據被告於警訊及偵、審時供承不諱，核
    與證人即被害人甲○○於警訊、及證人即被害人乙○○○於警訊及偵查時證述之
    情節相符，並經證人即被告之友人林瑞文於警訊及偵查時證述屬實，另查獲本件
    之員警丙○○於偵查及本院審理時證稱：於九十年八月三日上午，伊等接到勤務
    中心通報，有二名男子駕駛自小客車使用偽鈔向檳榔攤購買物品，伊等即沿旗南
    路追緝，在旗南二路與中寮路口發現通報車牌號碼之自小客車，即將之攔阻，並
    將被告帶回派出所，及通知被害人前來指認，伊等請被告將皮包取出，在被告皮
    包內發現尚未使用之四張舊版千元偽鈔，該偽鈔均係新鈔，並無摺痕，而被告係
    將偽鈔與真鈔分開置放，偽鈔放在皮包內，新鈔放在其口袋內，後伊等即請農會
    人員前來幫忙做初步鑑驗，農會人員稱均係偽造，所以將被告移送等語，且有贓
    物認領保管單二紙附卷可稽，及舊版千元紙幣六張扣案可證；而扣案之舊版千元
    紙幣六張，經送請中央銀行發行局鑑定結果認：函請鑑定可疑舊版新台幣壹仟元
    券六張（如附表），經中央印製廠鑑定結果均屬偽造；該批偽鈔均以彩色噴墨方
    式仿印，紙質與真鈔不同，水印以灰色墨在紙張正面仿製，安全線以灰色墨在紙
    張背面仿造，紙張四角「１０００」、「壹仟」面額數字及人像依領部分以壓凸
    方式仿凹牌油墨凸起效果等情，有該局九十年九月二十一日（九○）台央發字第
    ○三○○四七八六九號函在卷可按。是此部分之事實，堪信為真實。
  (二)被告於本院審理時辯稱：扣案之偽造舊版千元紙幣六張，係伊做生意販賣鞋子時
    ，自客人處取得的，當日伊僅有販賣鞋子所得、及自郭子萌處取得一萬多元之款
    項，而郭子萌所交付予伊之款項，均係新版千元大鈔，所以伊確定該偽鈔係伊販
    賣鞋子取得的，復伊所販售之鞋子價額較貴者為八、九百元，於九十年八月三日
    上午並無同一人向伊購買多雙鞋子，所以應係由不同人向伊購買鞋子，而交付該
    偽鈔，伊當日所得共計約一萬多元，包含該舊版千元偽鈔六張，又伊於販賣鞋子
    時，均係先將販賣所得款項塞入伊腰際間之小包包內，事後再拿出來點算，而扣
    案之偽造舊版千元紙幣六張，伊於點算時即將之拉平，並先與其他款項置放在一
    起，可能因此使該偽鈔之摺痕拉平整，後伊始將真鈔及偽鈔分開置放，而將偽鈔
    放在皮包內，真鈔放在口袋內云云，而於偵查時辯稱：「（問：做生意收到多少
    錢？）六、七千元」（偵卷九十年十一月二十九日訊問筆錄）。惟觀之扣案偽造
    舊版千元紙幣六張，除附表編號二即被告持之向被害人甲○○購買物品之偽鈔、
    及附表編號一之偽鈔有些許摺痕外，其餘偽鈔均平整而無任何摺痕，此經本院當
    庭勘驗屬實；是扣案之偽造舊版千元紙幣六張，苟如係被告販賣鞋子所得，並當
    時客人較多，於匆忙中將之塞入腰際間之小包包內，則扣案之偽造舊版千元紙幣
    六張豈會僅有二張偽鈔有些許之摺痕，其餘則均平整而無任何摺痕存在？並紙幣
    之摺痕既已形成，僅經被告整理及拉平，在無特殊處理之情形下，衡情其上之摺
    痕不可能因此而消失，足見扣案之偽造舊版千元紙幣六張，顯非係被告販賣鞋子
    所得，而係於不詳時間、地點予以收集甚明。又參以被告於警訊時辯稱：扣案之
    偽造舊版千元紙幣六張，係做生意所得、或係友人郭子萌交給伊，伊搞不清楚云
    云，而於偵查及本院審理時辯稱：扣案之偽鈔係伊於九十年八月三日上午，在高
    雄縣岡山鎮○○街擺設攤位時，因有客人持偽鈔向伊購買鞋子，並因當時太忙，
    無法辨識，故收取並找零給該客人，於事後點算時始發現所收取之款項中有扣案
    之偽造舊版千元紙幣六張，而伊因不甘受損，始持之向檳榔攤購買物品，以換回
    真鈔，而郭子萌所交付予伊之款項，均係新版千元大鈔，所以伊確定該偽鈔係伊
    販賣鞋子取得的云云；準此，被告即於收攤後點算所收取之款項，發現內有扣案
    之偽造舊版千元紙幣六張，因不甘受損，始起意持之行使，則被告對於上情理應
    知之甚詳，豈會於警訊時辯稱上開偽鈔可能係做生意所得、或係友人郭子萌交付
    ，已搞不清楚？且參以被告於偵查時辯稱：「（問：做生意收到多少錢？）六、
    七千元」云云，而於本院審理時辯稱：伊當日所得共計約一萬多元云云，是被告
    當日收取款項為何，前後供述已屬不一；並被告於本院審理時辯稱：應係由不同
    人向伊購買鞋子，而交付扣案之偽鈔云云，惟衡情同一集團持偽鈔購買物品者，
    應會分散持之行使，以避免多次行使偽鈔而為對方所查覺，是焉會有六人不約而
    同，持上開偽鈔向被告購買物品、或係同一集團人，於同一時、地，分持扣案之
    偽鈔向被告購買鞋子？益徵被告所辯上情，顯係臨訟杜撰之詞，自難資為其有利
    之認定。
  (三)綜據上述事證以觀，被告明知如附表所示舊版千元紙幣六張，係不詳姓名者以彩
    色噴墨方式仿印之偽造通用紙幣，竟仍於不詳時間、地點予以收集，並基於行使
    偽造通用紙幣之概括犯意，分別於上揭時、地持之行使，以找換真鈔八百七十元
    及九百元等情，堪予認定。是被告所辯上情，應屬事後避重就輕之詞，不足採信
    。從而，本件事證明確，被告上開犯行，實堪認定。
二、按廣義之貨幣固可包含硬幣及紙幣，惟刑法上偽造貨幣罪章各條所稱之貨幣，係
    專指國家鑄造發行之硬幣而言（最高法院六十三年台上字第二一九四號判例參照
    ），又中央銀行所發行之新台幣幣券，既經政府訂為法幣，具有強制流通之性質
    ，自屬刑法上所稱之通用紙幣（最高法院二十八年上字第八九六號判例、院字第
    一五０二號解釋參照）。核被告丁○○所為，係犯刑法第一百九十六條第一項行
    使偽造之通用紙幣罪。被告意圖供行使之用而收集偽造紙幣之低度行為，應為其
    後行使之高度行為所吸收，不另論罪；又行使偽造紙幣行為，在本質上即含有詐
    欺性質，故被告持偽鈔向被害人甲○○及乙○○○購買商品，應不另論詐欺罪。
    被告先後二次行使偽造紙幣犯行，時間緊接，方法相同，觸犯構成要件相同之罪
    名，顯係基於概括犯意反覆為之，應依連續犯之規定論以一罪，並依法加重其刑
    。公訴意旨認被告係犯刑法第一百九十六條第二項收受後方知為偽造紙幣而仍行
    使罪，則容有未洽，惟行使偽造紙幣之社會基本事實相同，起訴法條應予變更。
    爰審酌被告並無犯罪前科，品行非劣，行使偽造通用紙幣之金額雖不多，惟對國
    家金融及社會秩序已造成重大之危害，犯罪動機、目的、手段，及犯後未坦認犯
    行等一切情狀，量處如主文所示之刑，以資懲儆。另扣案如附表所示之偽造通用
    紙幣六張，依刑法第二百條之規定，併予宣告沒收。
據上論斷，應依刑事訴訟法第二百九十九條第一項前段、第三百條，刑法第五十六條
、第一百九十六條第一項、第二百條，罰金罰鍰提高標準條例第一條前段，判決如主
文。
中      華      民      國      九十一    年      八    月    二十八    日
                                  臺灣高雄地方法院刑事第六庭
                                      法  官   洪榮家
右正本證明與原本無異。
如不服本判決，應於判決送達後十日內，向本院提出上訴狀。
                           書記官   陳寰瑛
中      華      民      國      九十一    年      八    月    二十八    日
附錄本案論罪科刑法條全文：
刑法第一百九十六條
  行使偽造、變造之通用貨幣、紙幣、銀行券，或意圖供行使之用而收集或交付於人
  者，處三年以上十年以下有期徒刑，得併科五千元以下罰金。
  收受後方知為偽造、變造之通用貨幣、紙幣、銀行券而仍行使，或意圖供行使之用
  而交付於人者，處五百元以下罰金。
  第一項之未遂犯罰之。
附表：
┌──┬──────────┬───┬──┬──────────────┐
│編號│ 偽造通用紙幣面額   │數  量│單位│編號                        │
├──┼──────────┼───┼──┼──────────────┤
│一  │ 壹仟元             │壹    │張  │ＣＴ５７９６５９ＥＵ        │
├──┼──────────┼───┼──┼──────────────┤
│二  │ 壹仟元             │壹    │張  │ＬＸ５７９６５９ＥＵ        │
├──┼──────────┼───┼──┼──────────────┤
│三  │ 壹仟元             │壹    │張│ＥＭ６５７６１９ＥＵ        │
├──┼──────────┼───┼──┼──────────────┤
│四  │ 壹仟元             │壹    │張  │ＣＴ３７６５７９ＥＵ        │
├──┼──────────┼───┼──┼──────────────┤
│五  │ 壹仟元             │壹    │張  │ＣＴ７５７６５６ＥＵ        │
├──┼──────────┼───┼──┼──────────────┤
│六  │ 壹仟元             │壹    │張  │ＣＴ３７９６５１ＥＵ        │
└──┴──────────┴───┴──┴──────────────┘
